【裁判字號】    90,易,2723
【裁判日期】    901126
【裁判案由】    重利
【裁判全文】
臺灣台中地方法院刑事判決              九十年度易字第二七二三號
    公  訴  人  臺灣台中地方法院檢察署檢察官
    被      告  甲○○
右列被告因重利案件，經檢察官提起公訴（九十年度偵字第一一二九三號），本院判
決如左：
    主      文
甲○○連續乘他人急迫貸以金錢，而取得與原本顯不相當之重利，處有期徒刑月，
如易科罰金以佰元折算壹日。
    事      實
一、甲○○基於概括之犯意，於民國九十年四月十三日，在台中縣和平鄉谷關分校巷
    五號「伊豆湯泉」內，利用乙○○因經營公司周轉困難而需款急迫之機會，貸以
    新台幣（下同）三萬元，並約定借款期限十天，利息八千元，且先預扣第一期利
    息，折合週年利率為百分之九百六十，乙○○則開立並交付面額三萬元本票一張
    、二萬五千二百元支票一張及駕駛執照等證件給甲○○以為擔保，而實際自甲○
    ○處取得二萬二千元。甲○○復於九十年四月二十三日，在台中市○○路與青海
    路口某速食店內，再貸以乙○○二十五萬元，並約定借款期限十天，利息五萬元
    ，且先扣第一期利息，折合週年利率為百分七百二十，乙○○則開立並交付面額
    各二十五萬元之本票二張及面額各十萬元之支票二張給甲○○作為擔保，乙○○
    因第一次借款未完全歸還，甲○○乃再扣除一期利息八千元後，交付乙○○十九
    萬二千元。甲○○復於九十年五月七日、五月八日、五月二十八日及六月十日，
    分別在台中縣、市境內，向乙○○收取一萬五千元、二萬元、三萬七千三百三十
    三元、二萬三千元及二萬五千二百元，合計十二萬零五百三十三元之利息，而以
    此方式取得與原本顯不相當之重利。嗣乙○○因不堪甲○○催討本息而報警查辦
    ，經警於九十年六月二十一日晚上十時許，在台中市○○區○○路與中港路口查
    獲甲○○，並自甲○○處起獲乙○○之機車駕駛執照一張、面額各十萬元之支票
    二張及面額各二十五萬元之本票二張。
二、案經台中市警察局第四分局報請臺灣台中地方法院檢察署檢察官偵查起訴。
    理      由
一、訊據被告甲○○固坦承借款給被害人乙○○之事實，惟矢口否認有何重利犯行，
    辯稱：其並未向乙○○收取利息，且乙○○還的錢都是還本金云云。然查：右揭
    事實，業據被告於警訊及偵查中坦承不諱，核與被害人乙○○於警訊、偵查中及
    本院審理時指訴之情節相符，並有被害人供擔保之本票二張、支票影本二張、駕
    駛執照影本一份、贓物領回保管書影本一份、應付帳款收據影本三份附於偵查卷
    可資佐證。查被告先後貸給被害人三萬元及二十五萬元，收取之利息折合週年利
    率分別高達百分之九百六十及百分之七百二十，均遠超過民法所規定週年利率不
    得超過百分之二十之最高限制，被害人苟非出於急迫，當不致向被告借此高利貸
    款，且依被害人於警訊指稱係因週轉困難，在無計可施之下才向被告借錢等語，
    顯然被告係乘被害人急迫之機會貸以金錢，而取得與原本顯不相當之重利。被告
    之所辯無非卸飾之詞，不足採信，事證明確，其犯行洵堪認定。
二、核被告所為，係犯刑法第三百四十四條之重利罪。被告後二次犯行，時間緊接，
    犯罪構成要件相同，顯係基於概括之犯意為之，為連續犯，應依刑法第五十六條
    之規定論以一罪，並加重其刑。爰審酌被告犯罪之動機、目的、手段、其品性及
    智識程度、犯罪所生之危害及其犯罪後之態度等一切情狀，量處如主文所示之刑
    ，並諭知易科罰金之折算標準。扣案之本票二張，係被害人所有供擔保之用，仍
    為被害人所有，尚非被告因犯罪所得之物爰不予宣告沒收，併此敘明。
據上論斷，應依刑事訴訟法第二百九十九條第一項前段、刑法第五十六條、第三百四
十四條、第四十一條第一項前段、罰金罰鍰提高標準條例第一條前段、第二條，判決
如主文。
中      華      民      國      九十      年    十一    月    二十六    日
                                     臺灣台中地方法院刑事第七庭
                                         法  官  簡源希
右正本證明與原本無異。
如不服本判決，應於判決送達後十日內向本院提出上訴狀，上訴於臺灣高等法院臺中
分院( 須附繕本 )。
                                         書記官
中    華    民    國      九十      年       十一      月     二十七    日
附錄論罪科刑法條：
刑法第三百四十四條：乘他人急迫、輕率或無經驗貸以金錢或其他物品，而取得與原
                    本顯不相當之重利者，處一年以下有期徒刑、拘役或科或併科
                    一千元以下罰金。


司法院資訊處製作；財團法人民間司法改革基金會備份。
